【裁判字號】    98,抗,75
【裁判日期】    981008
【裁判案由】    本票裁定強制執行
【裁判全文】
臺灣臺南地方法院民事裁定                98年度抗字第75號
抗  告  人  第一商業銀行股份有限公司
法定代理人  乙○○
代  理  人  丙○○
            己○○
相  對  人  能元科技股份有限公司
法定代理人  丁○○
代  理  人  甲○○
            戊○○
上列當事人間聲請本票裁定事件，抗告人對於中華民國98年5 月
22日本院98年度司票字第16號裁定提起抗告，本院裁定如下：
    主  文
原裁定廢棄。
上開廢棄部分，相對人所簽發如附表所示之本票四紙，內載憑票
交付各如附表所示之金額，及各自如附表所示利息起算日起，均
至清償日止，按年息百分之六計算之利息，得為強制執行。
原審程序費用新臺幣貳仟元及抗告費用新臺幣壹仟元均由相對人
負擔。
    理  由
一、按執票人向本票發票人行使追索權時，得聲請法院裁定後強
    制執行，票據法第123條定有明文。又執票人依票據法第123
    規定，向本票行使追索權時，聲請法院裁定對發票人之財產
    強制執行者，其性質與非訟事件無殊，法院就本票形式上之
    要件是否具備予以審查為已足（最高法院56年台抗字第 714
    號判例參照）。次按本票執票人依票據法第123 條規定，聲
    請法院裁定許可對發票人強制執行，係屬非訟事件，此項聲
    請之裁定，及抗告法院之裁定，僅依非訟事件程序，以審查
    強制執行許可與否，並無確定實體上法律關係存否之效力。
    本票發票人所提之時效抗辯，既屬實體法律關係存否之抗辯
    ，抗告法院於該非訟程序中自不得審酌，應裁定駁回抗告（
    最高法院83年度台抗字第227號裁定、民國94年11月25日臺
    灣高等法院暨所屬法院94年法律座談會參照）。
二、抗告意旨略以：
  (一)第三人康和租賃股份有限公司於90年12月5日背書交付如附
    表所示、由相對人簽發之本票4紙予抗告人，抗告人屆期向
    相對人提示，竟未獲付款，故依票據法第123條之規定，請
    求裁定就附表所示之金額，及各自如附表所示利息起算日起
    ，均至清償日止，按年息百分之6計算之利息，得為強制執
    行。
  (二)原審雖駁回抗告人之聲請，惟查本件系爭本票，按照票據法
    規定票據上應記載之事項完備無缺，再者票據係文義證券及
    無因證券，又抗告人係有對價關係經第三人康和租賃股份有
    限公司背書轉讓而取得票據，是抗告人是善意受讓票據無不
    法取得，當可依法行使票據上之權利。另查，抗告人係於90
    年12月5日即在臺灣臺北地方法院93年度裁全字第5827號裁
    定假處分即前取得系爭4張本票，嗣後抗告人並不知悉債務
    人是否對票據為假處分，經抗告人提示上開票據時，方知已
    有假處分乙事，抗告人並記載於本票上，是抗告人係善意受
    讓人，且上開假處分僅記載禁止『康和租賃股份有限公司』
    提示付款，並不包含抗告人在內，是相對人所為之假處分並
    不因此拘束抗告人，抗告人自得依法向相對人請求給付票款
    ；至於相對人所稱之時效問題，不應在本件非訟程序提出等
    語。
  (三)並聲明：(1)原裁定廢棄。(2)上開廢棄部分，相對人所簽發如
    附表所示之本票4紙，內載憑票交付康和租賃股份有限公司
    各如附表所示之金額，及各自如附表所示利息起算日起，均
    至清償日止，按年息百分之6計算之利息，得為強制執行。
三、相對人則以：
  (一)系爭4張本票背面除有第三人康和租賃股份有限公司之背書
    外，其右側均載有「本票據原經由本行代收但因遭受退票後
    票據執票人要求改委○代收」字樣，並有抗告人有權簽章人
    員之簽章確認，觀其文義應足以客觀認定第三人康和租賃股
    份有限公司之背書係以委任抗告人取款為目的，斷非抗告人
    所稱背書轉讓之目的；次查，抗告人提出之票據明細表1份
    ，僅為其內部電腦系統登載之票據明細資料，不足以證明其
    受讓系爭4張本票係在在處分裁定之前；再查，系爭4張本票
    正面均畫有平行線，其提示應經由票據交換程序，銀行實務
    作業上，在進行票據交換程序前，會要求票據權利人先為背
    書，以利交換取款，然關系爭4張本票背面僅有第三人康和
    租賃股份有限公司之背書，並無抗告人之背書，此與一般票
    據交換提示程序不符，益證抗告人僅為受託取款之代理人，
    非票據權利人，是依票據法第124條準用同法第40條第4項規
    定，抗告人不得主張善意受讓。
  (二)退萬步言，縱令抗告人為票據權利人，系爭4張本票到期日
    分別為93年10月27日與93年12月27日，依票據法第22條第1
    項規定，抗告人本應於96年10月27日與96年12月27日前行使
    系爭4張本票上權利，卻未行使，則系爭4張本票上之票據權
    利業已因時效罹於消滅。
  (三)又抗告人亦為系爭4張本票之付款人，相對人前依臺灣臺北
    地方法院93年度裁全字第5827號民事裁定向鈞院申請假處分
    強制執行，獲鈞院核發93年度執全字第1975號執行命令，禁
    止第三人康和租賃股份有限公司向付款人「第一銀行南科園
    區分行」提示付款，前開執行命令之通知，抗告人南科園區
    分行已於93年10月間收受無誤，卻稱其提示系爭本票前全然
    不知有假處分與執行命令之存在，況若抗告人於90年12月5
    日已受讓系爭四紙本票，系票據權利人，在收受前開執行命
    令後，即應依強制執行法第119條第1項規定於法定期限內提
    出異議，其捨此不為，依法即應受該假處分裁定與執行命令
    之拘束，不得再為相反之主張置辯。
  (四)並聲明:駁回抗告。
四、經查：本件原審經審核結果，以抗告人所持如附表所示本票
    4紙，經相對人聲請假處分，業由臺灣臺北地方法院93年度
    裁全字第5827號裁定諭知第三人康和租賃股份有限公司於本
    案判決確定前，不得向付款人為付款提示及轉讓第三人，是
    第三人康和租賃股份有限公司不得將如附表所示之本票背書
    轉讓抗告人，第三人雖均於本票背面蓋章，抗告人亦不得主
    張其係背書受讓取得票據權利而向發票人行使追索權，認本
    件聲請無理由。惟查:
  (一)臺灣臺北地方法院93年度裁全字第5827號裁定係於93年10月
    14日作成，而抗告人主張早於90年12月5日即因第三人康和
    租賃股份有限公司背書轉讓而取得系爭四紙本票等語，並據
    其提出之票據入庫明細表為證，觀之抗告所提出之票據入庫
    明細表上所列即為系爭本票，而其日期為90年12月5日，有
    該票據入庫明細表影本在卷可稽，是抗告人主張其在臺灣臺
    北地方法院93年度裁全字第5827號裁定93年10月14日作成前
    ，已取得系爭本票，應堪採信。
  (二)相對人雖辯稱系爭四紙本票背面載有「本票據原經由本行代
    收但因遭受退票後票據執票人要求改委○代收」字樣，可見
    第三人康和租賃股份有限公司僅係委任抗告人取款而已，並
    非因轉讓而交付系爭本票予抗告人云云。惟查系爭四紙本票
    背面雖載有「本票據原經由本行代收但因遭受退票後票據執
    票人要求改委○代收」字樣，惟上開字樣並未載於背書虛線
    欄內，且系爭本票背面除記載第三人康和租賃股份有限公司
    之公司名稱及帳號外，另蓋有第三人康和租賃股份有限公司
    之背書專用印章，惟並無委任取款或相類似之文句記載，可
    見第三人康和租賃股份有限公司係因轉讓系爭本票而蓋上背
    書專用章後交付抗告人，難認第三人康和租賃股份有限公司
    係委託抗告人取款而交付系爭本票，相對人此部分抗辯，自
    不可採。
  (三)至相對人另稱系爭本票已罹於請求權時效一節，依上開說明
    ，係屬實體上之爭執，抗告法院不得審酌其時效抗辯，應由
    抗告人另行提起訴訟，以資解決，非於本件非訟程序所得加
    以審究。
五、綜上，抗告意旨據此指摘原裁定不當，尚非無據，爰由本院
    將原裁定廢棄，並裁定如主文第2項所示。
六、末按依法應由關係人負擔費用者，法院裁定命關係人負擔時
    ，應一併確定其數額；前項費用之負擔，有相對人者，準用
    民事訴訟法有關訴訟費用之規定，非訟事件法第24條第1 項
    及同法第21條第2 項分別定有明文。本件抗告業經裁定在案
    ，依上開法條規定，本院應予確定非訟費用額。茲因本件聲
    請，除抗告人於原審繳納聲請費新臺幣（下同）2,000元及
    於本審繳納抗告費1,000元外，兩造未有其於費用支出，爰
    就本件原審程序費用及抗告費用併予確定如主文第3項所示
    。
七、據上論結，本件抗告為有理由，依非訟事件法第46條、第21
    條第2項、第24條第1項，民事訴訟法第492條、第495條之 1
    第1項、第450條、第78條，裁定如主文。
中    華    民    國    98    年    10    月    8     日
                  民事第二庭    法  官  翁金緞
以上正本證明與原本無異。
本裁定除以適用法規顯有錯誤為理由，並經本院許可外，不得再
抗告。如提起再抗告，應於收受後10日內委任律師為訴訟代理人
向本院提出再抗告狀，並繳納再抗告費新台幣1,000 元。
中    華    民    國    98    年    10    月    8     日
                                書記官  彭建山
┌────────────────────────────────────┐
│附表：                                                  98年度抗字第75號│
├──┬──────┬──────┬──────┬──────┬─────┤
│編號│發  票  日  │  票面金額  │到期日      │利息起算日  │ 票據號碼 │
│    │            │ （新臺幣） │            │            │          │
├──┼──────┼──────┼──────┼──────┼─────┤
│001 │90年12月3日 │ 1,252,576元│93年10月27日│93年10月28日│QC0000000 │
├──┼──────┼──────┼──────┼──────┼─────┤
│002 │90年12月3日 │ 1,747,424元│93年10月27日│93年10月28日│QC0000000 │
├──┼──────┼──────┼──────┼──────┼─────┤
│003 │90年12月3日 │ 1,252,576元│93年12月27日│93年12月27日│QC0000000 │
├──┼──────┼──────┼──────┼──────┼─────┤
│004 │90年12月3日 │ 1,747,424元│93年12月27日│93年12月27日│QC0000000 │
└──┴──────┴──────┴──────┴──────┴─────┘


司法院資訊處製作；財團法人民間司法改革基金會備份。
